【裁判字號】    97,交聲,265
【裁判日期】    970815
【裁判案由】    聲明異議
【裁判全文】
臺灣屏東地方法院交通事件裁定         97年度交聲字第265號
原處分機關  交通部公路總局高雄區監理所屏東監理站
受處分人即
聲明異議人  甲○○
上列異議人因違反道路交通管理處罰條例案件，對於交通部公路
總局高雄區監理所屏東監理站民國97年6 月19日所為之處分（屏
監違字第裁82-Z00000000號），聲明異議，本院裁定如下：
    主  文
異議駁回。
    理  由
一、原處分機關以異議人於民國97年5 月8 日上午10時35分許，
    駕駛車牌號碼ZT-469號自用大貨車，行經國道一號北上360
    公里處時，因有同向四線行駛中內車道之違規行為，經國道
    公路警察局第五警察隊警員舉發並製作公警局交字第Z00000
    000 號舉發違反道路交通管理事件通知單（下稱舉發通知單
    ），並通知應於97年5 月23日前到案，經異議人提出申訴後
    ，原處分機關仍依道路交通管理處罰條例第33條第1 項第3
    款（移送書誤載為第4 款）規定裁處異議人罰鍰新臺幣（下
    同）4,000元，並依同條例第63條第1 項記違規點數1 點。
二、異議意旨略以：異議人於97年5 月8 日駕駛ZT-469號大貨車
    ，行駛中山高北上路段都行駛在大貨車所行駛之車道，未有
    違規行駛其它車道，直到下楠梓交流道時始被國道員警攔下
    ，稱伊在鼎金附近有違規行駛其它車道，伊並沒有違規，也
    無照相存證，令人難以信服，為此聲明異議，請求撤銷原處
    分云云。
三、按汽車行駛高速公路，大型車應行駛外側車道，並得暫時利
    用緊臨外側車道之車道超越前車，高速公路及快速公路交通
    管制規則第8 條第1 項第2 款定有明文。汽車行駛於高速公
    路、快速公路或設站管制之道路，不遵使用限制、禁止、行
    車管制及管理事項之管制規則而有下列行為者，處汽車駕駛
    人新臺幣三千元以上六千元以下罰鍰：三未依規定行駛車道
    。又汽車駕駛人有第33條第1 項情形者，除依原條款處罰鍰
    外，並記違規點數1 點，道路交通管理處罰條例第63條第1
    項第1 款及同條例第33條第1 項第3 款分別定有明文。
四、經查：
(一)、異議人於97年5 月8 日上午10時35分，駕駛車牌號碼ZT-469
    號自用大貨車，途經國道一號北上306 公里處而違規行駛中
    內線車道之情節，業據舉發員警即證人張起肇於本院到庭結
    稱：「... 我執勤的地點是中山高北上361 公里處，我看到
    他行駛中內車道亦即是四個車道從內側開始算第二車道，當
    地的車道是大型車禁行內側及中內側車道，他大概開了二公
    里的中內側道，到我的位置的時候我才發現他行駛中內側道
    ，他的速度八、九十，因為我是靜止所以追不上他，我追到
    358 公里時，我追上他時他還沒有下交流道，但是他已經變
    到外側車道，我就攔下他，我就跟他說大型車不能行駛中內
    側道，他說他沒有，我有跟他解釋說是在鼎金那邊違規的。
    」等語（見本院卷第23頁背面）明確。
(二)、警察取締交通違規事件，其以科學儀器照相採證者，固然足
    以據為交通違規事實之證明，惟縱令囿於當場未以科學儀器
    照相採證，或未能即時拍攝違規情節，立法者亦未明文限制
    或排除「舉發警員目睹、耳聞」之證據能力或其證述內容對
    於違規事實之證明力。此觀立法者一再以明文立法方式容認
    執行交通稽查之員警「當場舉發」，暨「當場舉發」俱乏相
    類於「逕行舉發」之採證限制（例如，必須以「科學儀器照
    相採證」等）自明（道路交通管理處罰條例第7 條、第7 條
    之2 規定參照）。據此，取締員警就交通違規事實之親身經
    歷見聞，當亦足可恃為此類交通事件違規事實之證據，而要
    非所有交通違規事件倘未經科學儀器照相採證即一概不能恃
    以認定，又衡情證人張起肇雖為本件舉發警員，惟其到庭所
    陳述之上開舉發經過，經查尚無違反經驗或論理法則之處，
    且遍查本件卷存證據資料，亦無任何積極證據足以證明證人
    所述虛偽，亦無可認證人陳述不可採之品性證據或前科證據
    存在，自不得僅因證人為本件開單舉發異議人之員警，即遽
    予否認其上開證述之可信性，況且證人與異議人間素昧平生
    ，並無仇隙，而警員執行公務時，本身即受有行政懲處責任
    之監督，且其到庭具結作證，更係以刑事責任擔保其證言之
    真實性，從而，異議人既未就執勤警員之舉發有誤提出相關
    證據以供調查，本院亦查無任何證據足資證明其有捏造事實
    違法取締之情事，則執勤警員本其維護交通秩序、安全職責
    所為之舉發，自應受到合法、正確之推定，其證詞應堪採信
    。
(三)、綜上所述，異議人駕駛大貨車行駛高速公路中內側車道約2
    公里，即與前開行車車道管制之規定有違，其違規之事實堪
    予認定。
五、異議人空言辯稱上情，委無可採，則原處分機關依道路交通
    管理處罰條例第33條第1 項第3 款規定裁處異議人罰鍰4,00
    0 元，並依同條例第63條第1 項規定，記違規點數1 點，於
    法洵屬有據。是本件異議並無理由，依法應予駁回。
六、據上論斷，應依道路交通案件處理辦法第19條，裁定如主文
    。
中    華    民    國    97    年    8     月   15   日
                    交通法庭    法  官  吳永宋
以上正本證明與原本無異。
如不服本裁定應於收受送達後5 日內向本院提出抗告書狀敘述抗
告之理由抗告於台灣高等法院高雄分院。
中    華    民    國    97    年    8     月    15    日
                                書記官  劉淑蓉


司法院資訊處製作；財團法人民間司法改革基金會備份。
